臺灣高等法院刑事判決　　　　　　　　　　　　　　九十一年度上易字第六號
　　上　訴　人
　　即　被　告　丙○○
　　　　　　　　丁○○
　　　　　　　　己○○
　　　　　　　　戊○○
　　　　　　　　庚○○原名楊.
　　　　　　　　辛○○
　　　　　　　　乙○○
　　　　　　　　壬○○
　　　　　　　　甲○○
　　共　　　同
　　選任辯護人　張權
右上訴人因賭博案件，不服臺灣士林地方法院九十年度易字第二六八號，中華民國九
十一年一月八日第一審判決（聲請案號：臺灣士林地方法院檢察署八十九年度偵字第
二六九六號，經原審改依通常程序審判），提起上訴，本院判決如左：
    主  文
原判決撤銷。
丙○○、庚○○、戊○○共同意圖營利，聚眾賭博，丙○○處有期徒刑拾月，庚○○
累犯，處有期徒刑捌月，戊○○累犯，處有期徒刑柒月。
丁○○、己○○、辛○○、甲○○、乙○○、壬○○共同意圖營利，聚眾賭博，丁○○、己○○、辛○○、甲○○各處有期徒刑陸月，乙○○累犯，處有期徒刑肆月，壬○○處有期徒刑肆月，如易科罰金均以參佰元折算壹日。
扣案之抽頭金新臺幣肆萬柒仟參佰元、骰子參拾陸顆、天九牌參付、記帳單壹紙及無
線對講機貳台均沒收。
    事  實
一、戊○○前於民國八十三年間因違反麻醉藥品管理條例案件，經台灣高等法院花蓮
    高分院判處有期徒刑二年六月，八十三年六月一日判決確定，並於八十六年一月
  五日縮刑期滿執行完畢。庚○○（原名楊明杰）於八十年間因殺人未遂案件，經
    台灣高等法院判處有期徒刑二年六月，八十四年七月十三日判決確定，並於八十
    七年二月七日縮刑期滿執行完畢。乙○○前有竊盜、賭博等前科，最近一次係因
    贓物案件，經本院判處有期徒刑四月，八十八年八月二十七日判決確定，並於八
    十九年二月十日執行完畢。丙○○意圖營利，與庚○○、戊○○、丁○○、己○○、辛○○、甲○○、乙○○、壬○○基於共同供給賭博場所、聚眾賭博之犯意
    聯絡，由丙○○於八十九年三月一日下午二十三時許，在台北市○○街一四五號
    前之檳榔攤設點作為賭場之聯絡站以聚眾賭博，再以每日新台幣（下同）二千元
    之代價，向明知其經營賭場聚眾賭博抽頭牟利仍與之有共同犯意聯絡之壬○○，
    承租位在台北市○○○路三０三巷五弄九號之房屋供作賭博場所，另為求賭博場
    所之隱密及迅捷，亦以每日二千元之代價，向明知其經營賭場聚眾賭博抽頭牟利
    仍與之有共同犯意聯絡之乙○○，承租位在台北市○○○路○段一六號之「財誠
    殯儀禮品店」為賭場出入之通道，並以每日二千元之代價僱用與之有共同犯意聯
    絡之戊○○、辛○○、甲○○及庚○○，分別擔任賭場內、外把風、過濾賭客及
    載送賭客之工作，其方式乃由庚○○在台北市○○街一四五號前過濾賭客後，載
    至台北市○○○路○段一六號，再由在該處把風之辛○○、甲○○接客至上揭台
    北市○○○路三０三巷處之賭場，丙○○再以每日三千元及五千元之代價，僱用
    與之亦有犯意聯絡之己○○及丁○○夫婦，分別擔任賭場記帳及收受賭金之工作
    ，並由丙○○本人或甲○○等人聚集不特定之人士在前址，以骰子、天九牌為賭
    具，以現金下注比點數大小方式賭博財物，並自贏家每萬元抽取五百元圖利。嗣
    於翌日即同年月二日凌晨一時許，有賭客葉志堅、陳承源、葉桐封、柯明隆、李
    宗榮、楊志堅、黃清標、葉敏鴻、張坤淼、林鋒、陳淑惠、李頂玉及鄭明龍在前
    址賭博財物時，為警當場查獲，並扣得賭資三十二萬零五百元（業經沒入）、抽
    頭金四萬七千三百元、賭具骰子三十六顆及天九牌三付、丙○○所有供聚眾賭博
    之器具記帳單一紙及無線電對講機二台。
二、案經臺北市政府警察局大同分局報告臺灣士林地方法院檢察署檢察官偵查後聲請
    簡易判決處刑，原審改依通常程序審判。
    理  由
一、被告戊○○、壬○○、甲○○雖經本院傳喚未於本院審理中到庭，惟右揭犯罪事
    實，業據被告丙○○、戊○○、辛○○、丁○○、己○○、壬○○、庚○○、甲○○、乙○○於本院調查及審理中坦承不諱核與參與賭博之賭客葉志堅、陳承源
    、葉桐封、柯明隆、李宗榮、楊志堅、黃清標、葉敏鴻、張坤淼、林鋒、陳淑惠
    、李頂玉及鄭明龍警訊所陳情節相符，且經證人即當日喬裝賭客之台北市政府警
    察局小隊長陳宗德、賭客蔡桐封、葉志堅於偵查中證稱明確，復有賭具骰子三十
    六顆、天九牌三付、抽頭金四萬七千三百元、記帳單一紙及無線電對講機二台扣
    案足稽。本件事證明確，被告等人之犯行應堪認定。
二、核被告丙○○、丁○○、己○○、辛○○、戊○○、甲○○、楊明杰、乙○○及
    及壬○○等九人所為，係犯刑法第二百六十八條意圖營利提供賭博場所及聚眾賭
    博罪。被告九人間有犯意聯絡及行為分擔之關係，均為共同正犯。被告等犯上開
    二罪係一行為觸犯數罪名，屬想像競合犯，應從情節較重之聚眾賭博罪處斷（聲
    請書原載二罪為牽連關係，業據公訴人當庭更正，併予敘明）。又查被告庚○○
    、戊○○、乙○○有事實欄所載之犯罪科刑及執行情形，此有本院被告全國前案
    紀錄表、臺灣士林地方法院檢察署前科資料個案查詢表各一份存卷可按，其等受
    有期徒刑之執行完畢後五年以內再犯本件有期徒刑以上之罪，均係累犯，均應依
    法加重其刑。
三、原審認被告等罪證明確，而予以論罪科刑，固非無見。惟原審於判決主文就所宣
    告沒收之抽頭金新臺幣四萬七千三百元部分，漏未記載新台幣，尚有未合；又原
    審未查明扣案之無線對講機二台分別為被告黃泰昌及辛○○所有（參見本院卷第
    六二頁），而逕認係被告丙○○所有，亦有未當。再原審於比較刑法第四十一條
    修正前後之規定後，未適用刑法第二條，尚有未當。被告上訴及答辯意旨略以：
    被告等均坦承犯行，且本件參與聚賭之賭客僅有十三名，地點又在特定人出入之
    房屋，規模上，尚難謂「職業賭場」；又本件賭資僅三十二萬元與一般百姓在家
    打衛生麻將輸贏之金額相當；再被告等基於鄰居情誼相互幫忙，且僅於開始賭博
    當日即為警查獲，原審量刑顯然過重等語。然查：被告九人共同經營賭場，相互
    分工，具有相當之籌劃，並其等具有經營賭場之犯罪動機，而所經營之職業賭場
    方式深入住宅區，又透過重重關卡始得進入，極為隱密，賭博金額在僅二、三小
    時內即有三十二萬餘元，可謂鉅大，且查獲之際現場有十三名賭客之多，顯見職
    業賭場規模龐大，犯罪敗壞社會風氣對社會治安影響甚鉅，原審審酌上情並各個
    被告犯罪分工輕重情形及犯罪後態度等一切情狀，分別量處如原判決主文所示之
    刑，應甚妥適，而無不當，是被告等之上訴為無理由。惟原審既有如上可議之處
    ，仍應由本院將原判決撤銷改判。爰審酌被告九人犯罪之動機、目的、經營職業
    賭場方式隱密、賭博金額鉅大、職業賭場規模龐大，犯罪敗壞社會風氣對社會治
    安影響甚鉅，各個被告犯罪分工輕重情形及犯罪後態度等一切情狀，分別量處如
    主文第二項所示之刑，並就被告丁○○、己○○、辛○○、甲○○、乙○○、壬○○部分諭知易科罰金之折算標準。又被告等行為後，刑法第四十一條於九十年
    一月四日修正，同年月十日經總統公布施行，由原來犯最重本刑三年以下有期徒
    刑以下之刑之罪，而受六個月以下徒刑或拘役之宣告得易科罰金之要件，修改為
    犯最重本刑為五年以下有期徒刑以下之刑之罪，而受六個月以下徒刑或拘役之宣
    告得易科罰金之要件，比較新舊法，應以新法有利於被告，自應依刑法第二條第
    一項前段規定，適用裁判時前開修正之刑法第四十一條第一項前段之規定。扣案
    之賭具骰子三十六顆、天九牌三付及記帳單一張為被告丙○○所有供犯罪所用之
    物，無線對講機二台分別為被告黃泰昌及辛○○所有（參見本院卷第六二頁）供
    犯罪所用之物，至抽頭金四萬七千三百元為被告等犯罪所得之財物，並分別依刑
    法第三十八條第一項第二款、第三款諭知沒收之宣告。另扣案之賭資三十二萬零
    五百元業經裁定沒入，即不另為沒收之宣告，併予敘明。
四、被告戊○○、壬○○及甲○○經合法傳喚，無正當理由不到庭，爰不待其陳述逕
    行判決。
據上論斷，應依刑事訴訟法第三百七十一條、第三百六十九條第一項前段、第三百六
十四條、第二百九十九條第一項前段，刑法第二條第一項前段、第二十八條、第二百
六十八條、第五十五條、第四十七條、第四十一條第一項前段、第三十八條第一項第
二款、第三款，罰金罰鍰提高標準條例第一條前段、第二條，判決如主文。
本案經檢察官吳國南到庭執行職務。
中      華      民      國    九十一    年      四      月     三十     日
                              臺灣高等法院刑事第二十三庭
                                  審判長法  官  黃  瑞  華
                                        法  官  吳      燦
                                  法  官  雷  雯  華
右正本證明與原本無異。
不得上訴。
                                        書記官  陳  思  云
中      華      民      國    九十一    年      四      月     三十     日
附錄：本案論罪科刑法條全文
刑法第二百六十八條
意圖營利，供給賭博場所或聚眾賭博者，處三年以下有期徒刑，得併科三千元以下罰
金。
